臺灣彰化地方法院刑事判決　　　　　　　96年度訴緝字第53號
公　訴　人　臺灣彰化地方法院檢察署檢察官
被　　　告　甲○○
　　　　　　　　　　　弄20號.
上列被告因違反毒品危害防制條例案件，經檢察官提起公訴（96
年度毒偵字第1986號），本院判決如下：
    主  文
甲○○施用第一級毒品，累犯，處有期徒刑柒月。應減刑為有期
徒刑月又拾伍日，如易科罰金，以新臺幣壹仟元折算壹日。
    犯罪事實
一、甲○○前曾於民國95年間，因過失致死案件，經本院以95年
    度交訴字第160 號，判處有期徒刑4 月確定，且於96年1 月
    9 日易科罰金執行完畢。其另於91年間，因施用毒品案件，
    經臺灣板橋地方法院以91年度毒聲字第3301號裁定，令入戒
    治處所施以強制戒治，嗣因成效經評定合格，於檢察官聲請
    後，再經臺灣板橋地方法院以92年度毒聲字第798 號裁定停
    止戒治，所餘戒治期間付保護管束，且於92年4 月4 日保護
    管束出所，嗣於92年10月2 日保護管束期滿未經撤銷，強制
    戒治執行完畢。詎其仍不知悔改，復於強制戒治期滿釋放後
    5 年內，基於施用第一級毒品海洛因之犯意，於96年3 月22
    日晚上10時許，在其位於彰化縣永靖鄉○○村○○路○ 段25
    7 巷11弄20號住處內，以將海洛因摻水置入其所有針筒內注
    射方式，施用第一級毒品海洛因1 次。嗣於96年3 月23日上
    午11時，甲○○因另涉及竊盜案件接受員警詢問時，自願接
    受採尿，經送驗後呈嗎啡陽性反應，始查知上情。
二、案經彰化縣警察局員林分局報告臺灣彰化地方法院檢察署檢
    察官偵查起訴。
    理  由
一、上揭犯罪事實，業據被告甲○○於本院審理時坦承不諱，且
    被告於96年3 月23日為警採尿後送驗結果，呈嗎啡陽性反應
    ，此有彰化縣警察局員林分局委託檢驗尿液代號與真實姓名
    對照認證單、詮昕科技股份有限公司96年4 月4 日濫用藥物
    尿液檢驗報告各1 紙在卷可稽（見毒偵卷第8 頁、第9 頁）
    ，按海洛因施用入人體後水解還原成嗎啡，再循嗎啡之代謝
    方式排出體外，業據行政院衛生署藥物食品檢驗局73藥檢壹
    字第030221號函說明綦詳，且依醫學臨床實驗及根據英國藥
    學會出版IsolationandIndentificat ion of Drugs 一書第
    293 頁載明：海洛因經注射入人體後，在體內迅速水解成６
    Mono acetyImorphine ，再緩緩繼續水解成嗎啡，然後再循
    嗎啡之代謝方式排出，同書第431 至432 頁並載有：嗎啡經
    注射入人體後，約50% 以上於8 小時內自尿中排出，至24小
    時排出約90% ，但48小時後仍有微量可檢出等語。是依上開
    說明，佐以被告前揭尿液檢驗報告，被告自白於96年3 月23
    日採尿前之96年3 月22日晚上10時許，有施用第一級毒品海
    洛因1 次等語，核與前揭事證相符，應堪採信。再被告前曾
    於91年間，因施用毒品案件，經臺灣板橋地方法院以91年度
    毒聲字第3301號裁定，令入戒治處所施以強制戒治，嗣因成
    效經評定合格，於檢察官聲請後，再經臺灣板橋地方法院以
    92年度毒聲字第798 號裁定停止戒治，所餘戒治期間付保護
    管束，且於92年4 月4 日保護管束出所，嗣於92年10月2 日
    保護管束期滿未經撤銷，強制戒治執行完畢等情，有臺灣高
    等法院被告前案紀錄表存卷可參，其於強制戒治執行完畢 5
    年內，再犯本案毒品危害防制條例第10條之罪，事證明確，
    其犯行洵堪認定，應予依法論科。
二、按海洛因係毒品危害防制條例所定之第一級毒品，核被告所
    為，係犯毒品危害防制條例第10條第1 項之施用第一級毒品
    罪。被告為供施用第一級毒品海洛因而持有該級毒品海洛因
    之低度行為，應為施用之高度行為所吸收，不另論罪。再被
    告前曾於95年間，因過失致死案件，經本院以95年度交訴字
    第160 號，判處有期徒刑4 月確定，且於96年1 月9 日易科
    罰金執行完畢等情，有臺灣高等法院被告前案紀錄表存卷可
    參，被告前受有期徒刑執行完畢，於5 年以內故意再犯本件
    有期徒刑以上之罪，為累犯，應依刑法第47條第1 項之規定
    加重其刑。爰審酌被告曾因施用毒品經送觀察、勒戒及強制
    戒治，而仍未知警惕又再犯本案之罪，足見其雖經觀察、勒
    戒及強制戒治之治療程序，仍未能徹底袪除施用毒品遠離毒
    害，顯未能善體國家設置觀察、勒戒機構，協助毒品施用者
    戒除毒害之良法美意，惟念及施用毒品本質上係戕害自身健
    康之行為，尚未嚴重破壞社會秩序或侵害他人權益，及其施
    用毒品之犯罪動機、目的、所生危害及犯罪後自首及坦承犯
    行等一切情狀，核情量處如主文所示之刑。按犯罪在中華民
    國96年4 月24日以前者，除本條例另有規定外，依下列規定
    減刑：一死刑減為無期徒刑。二無期徒刑減為有期徒刑20年
    。三有期徒刑、拘役或罰金，減其刑期或金額2 分之1 ；犯
    最重本刑為5 年以下有期徒刑以下之刑之罪，依本條例規定
    減為6 月以下有期徒刑、拘役者，應於為減刑裁判時，併諭
    知易科罰金折算之標準，中華民國96年罪犯減刑條例第2 條
    第1 項、第9 條分別定有明文。再按本條例施行前，經通緝
    而未於中華民國96年12月31日以前自動歸案接受偵查、審判
    或執行者，不得依本條例減刑，中華民國96年罪犯減刑條例
    第5 條亦定有明文。查本件被告犯罪時間係在96年4 月24日
    以前，合於中華民國96年罪犯減刑條例第2 條第1 項第3 款
    減刑條件，雖被告曾於96年7 月18日經本院發佈通緝，此有
    本院96年7 月18日96年彰院賢緝字第195 號通緝書1 紙在卷
    可稽，惟被告既係在該條例96年7 月16日後始經通緝，即與
    前開條例第5 條規定有違，從而，應減其宣告刑2 分之1 如
    主文所示，併諭知易科罰金之折算標準。至被告本案施用第
    一級毒品所持用之注射針筒1 支，並未扣案，且乏證據足資
    證明尚未滅失，為免執行困難，本院自不宣告沒收。
三、公訴意旨另謂以：被告基於施用第一級毒品海洛因之包括一
    罪犯意，於96年3月15日下午，施用第一級毒品海洛因1次，
    因認被告此部分另集合犯有毒品危害防制條例第10條第1 項
    之施用第一級毒品罪嫌。按犯罪事實應依證據認定之，無證
    據不得認定犯罪事實；又不能證明被告犯罪者，應諭知無罪
    之判決，刑事訴訟法第154 條第2 項、第301 條第1 項分別
    定有明文。次按事實之認定，應憑證據，所謂證據，須適於
    為被告犯罪事實之證明者，始得採為斷罪資料，如未能發現
    相當證據，或證據不足以證明，自不能以推測或擬制之方法
    以為裁判基礎；又認定不利於被告之事實，須依積極證據，
    苟積極證據不足為不利於被告事實之認定時，即應為有利於
    被告之認定，更不必有何有利之證據，最高法院53年臺上字
    第2750號、30年上字第816 號、40年臺上字第86號分別著有
    判例可資參照。又按被告之自白，不得作為有罪判決之唯一
    證據，仍應調查其他必要之證據，以察其是否與事實相符，
    刑事訴訟法第156 條第2 項亦定有明文。公訴人認被告此部
    分另集合犯有毒品危害防制條例第10條第1 項之施用第一級
    毒品罪嫌，無非係以被告於警詢時之唯一自白為其論據。雖
    被告於警詢時，確實坦承曾於前揭時間施用第一級毒品海洛
    因1 次之犯行，惟查：我國於94年2 月2 日修正公布之刑法
    ，已自95年7 月1 日起生效施行，修正後刑法已廢除連續犯
    之規定，連續數行為而犯同一之罪名，均在新法施行前者，
    新法施行後，應依刑法第2 條第1 項之規定，適用最有利於
    行為人之法律；部分之數行為，發生在新法施行前者，新法
    施行後，該部分適用最有利於行為人之法律，若其中部分之
    一行為或數行為，發生在新法施行後者，該部分不能論以連
    續犯（最高法院95年第8 次刑事庭會議決議意旨參照）；又
    按海洛因屬中樞神經抑制劑，使用者固會對其產生生理及心
    理之依賴性，惟施用者是否因而對海洛因習慣成癮，仍應視
    施用者之施用劑量、施用頻率及個人耐藥性等因素而定。本
    件被告雖有上開於96年3 月22日晚上10時許，施用第一級毒
    品海洛因1 次之犯行，然其是否業已施用毒品海洛因成癮或
    有施用毒品之習慣，於本案卷內並無相關之積極資料足以佐
    證，是尚難認被告上開經本案判決有罪之於96年3 月22日晚
    上10時施用第一級毒品海洛因1 次之犯行，與被告於警詢時
    自白伊另有於96年3 月15日下午施用第一級毒品海洛因之犯
    行間，有何包括一罪之實質上一罪關係；且被告就前揭於96
    年3 月15日下午施用第一級毒品海洛因之供述，除被告於警
    詢之唯一自白外，並查無任何其他之積極證據足以佐證證明
    被告此部分唯一之自白係與事實相符，被告於本院審理時復
    已翻異前詞，辯稱僅曾於96年3 月22日有施用第一級毒品海
    洛因1 次，從而依前開刑事訴訟法所定之證據法則，是尚難
    逕單以被告之唯一自白，即認定被告確有於96年3 月15日下
    午，有習慣施用第一級毒品海洛因1 次之犯行。此外，復查
    無其他積極之證據足認被告有何此部分之犯行，惟公訴人認
    該部分與前開被告經判決有罪之施用第一級毒品海洛因犯行
    間，具有包括一罪之集合犯關係，爰不另為無罪之諭知。
據上論斷，應依刑事訴訟法第299 條第1 項前段，毒品危害防制
條例第10條第1 項，刑法第11條前段、第47條第1 項、第41條第
1 項前段，中華民國96年罪犯減刑條例第2 條第1 項第3 款、第
7條、第9條，判決如主文。
本案經檢察官余建國到庭執行職務。
中　　華　　民　　國　　96　　年　　12　　月　　31　　日
                  刑事第五庭  審判長法  官  許旭聖
                                    法  官  楊舒嵐
                                    法  官  簡婉倫
以上正本證明與原本無異。
如不服本判決，應於判決送達後10日內，向本院提出上訴書狀，
上訴書狀應「敘述具體上訴理由」，並按他造當事人之人數附繕
本。「切勿逕送上級法院」。
中　　華　　民　　國　　96　　年　　12　　月　　31　　日
                                    書記官
附錄本案論罪科刑法條
毒品危害防制條例第10條第1項
施用第一級毒品者，處 6 月以上 5 年以下有期徒刑。
